臺灣高等法院臺中分院刑事判決　　　 100年度上易字第1120號
上　訴　人　臺灣臺中地方法院檢察署檢察官
被　　　告　賴建亨
上列上訴人因被告妨害自由等案件，不服臺灣臺中地方法院100
年度易字第1033號中華民國100年7月7日第一審判決（起訴案號
：臺灣臺中地方法院檢察署99年度偵緝字第2536號、100年度偵
字第3992號），提起上訴，本院判決如下：
    主  文
一原判決關於有罪部分撤銷。
二賴建亨犯恐嚇危害安全罪，處有期徒刑參月，如易科罰金，以
  新臺幣壹仟元折算壹日。
三其餘上訴駁回（指原判決諭知無罪部分）。
    事  實
一、賴建亨為廖郁晴之前夫（其2人於民國96年8月9日離婚），
    與廖郁晴間具有家庭暴力防治法第3條第1款所定之前配偶關
    係，其因廖郁晴之友人向其借錢未償還，心生不滿，竟基於
    恐嚇危害安全之單一接續犯意，於民國99年2月11日上午11
    時35分許、同日晚上11時25分許、同年月13日上午8時26分
    許、同年月14日晚上9時53分許，以其持用之門號000000000
    0號行動電話，接續傳送內容為：「你就不要一個人跑來跑
    去，被並〈註：應為碰字之誤〉到會很好看的」、「不錯嗎
    ?全員到場嗎?我跟你說你只能防一時不能防一輩子的，你最
    好保重點別到時候被我怎麼玩都不知道哦!」、「七早八早
    就出去賺錢，你只要不讓我碰到一次我保證一定要你好看的
    ?」、「機車打算不要了嗎?P.S最好不要孤單一個人...」等
    之簡訊至廖郁晴持用之門號0000000000號行動電話，以上開
    加害廖郁晴生命、身體、財產之事恐嚇廖郁晴，使廖郁晴因
    而心生畏懼，致生危害於廖郁晴之安全。
二、案經廖郁晴訴由改制前之臺中縣警察局霧峰分局報請臺灣臺
    中地方法院檢察署檢察官偵查起訴。
    理  由
一、證據能力方面：
    按刑事訴訟法第159條之5規定：「（第1項）被告以外之人
    於審判外之陳述，雖不符前4條之規定，而經當事人於審判
    程序同意作為證據，法院審酌該言詞陳述或書面陳述作成時
    之情況，認為適當者，亦得為證據。（第2項）當事人、代
    理人或辯護人於法院調查證據時，知有第159條第1項不得為
    證據之情形，而未於言詞辯論終結前聲明異議者，視為有前
    項之同意」，其立法意旨在於傳聞證據未經當事人之反對詰
    問予以核實，原則上先予排除，惟若當事人已放棄詰問或未
    聲明異議，基於證據資料愈豐富，愈有助於真實發現之理念
    ，且強化言詞辯論原則，法院自可承認該傳聞證據例外擁有
    證據能力。經查，有關下述所引用未符合刑事訴訟法第159
    條之1至第159條之4規定之證據，業經檢察官及被告賴建亨
    於本院準備程序明示同意作為證據（見本院卷第29頁反面）
    ，且經本院於審理時當庭直接提示而為合法之調查，檢察官
    及被告均未於言詞辯論終結前聲明異議，本院審酌前開證據
    作成或取得之狀況，並無非法或不當之情事，故認為適當而
    得以作為證據，是前開證據依刑事訴訟法第159條之5之規定
    ，具有證據能力。
二、有罪部分：
（一）訊據被告賴建亨對於上揭事實均坦承不諱，且經證人即告
      訴人廖郁晴於偵查中指證綦詳，復有自告訴人廖郁晴上開
      行動電話翻拍前揭簡訊內容之照片8張、門號0000000000
      號、0000000000號行動電話申請人資料查詢各1份在卷可
      稽（見100年度偵字第3992號卷第11頁至第12頁、第26頁
      至第28頁），被告此部分之自白與事實相符，足以採信，
      本案事證明確，被告前開恐嚇危害安全犯行洵足認定。
（二）查被告為告訴人廖郁晴之前夫（其2人於96年8月9日離婚
      ，有「全戶戶籍資料查詢結果」1份，見警卷第23、24頁
      ）在卷可考，被告與告訴人廖郁晴間具有家庭暴力防治法
      第3條第1款所定之前配偶關係；核被告所為，係犯刑法第
      305條之恐嚇危害安全罪，並屬家庭暴力防治法第2條第2
      款所定之家庭暴力罪。復按接數行為於同時同地或密切接
      近之時地實施，侵害同一之法益，各行為之獨立性極為薄
      弱，依一般社會健全觀念，在時間差距上，難以強行分開
      ，在刑法評價上，以視為數個舉動之接續施行，合為包括
      之一行為予以評價，較為合理，則屬接續犯，而為包括之
      一罪（最高法院86年台上字第3295號判例可資參照）。被
      告因告訴人廖郁晴之友人向其借錢未償還，遂心生不滿，
      出於一個恐嚇危害安全犯意之決定，於上開密切接近之時
      間，先後對告訴人廖郁晴傳送均足以使人心生畏怖，致生
      危害於安全之簡訊內容，乃達成其同一犯罪目的之各個舉
      動，事實上有不可分離之密接關係，而持續侵害同一法益
      ，於犯罪行為完畢之前，雖其各個舉動與恐嚇危害安全罪
      之構成要件均相符，但被告主觀上應皆係以各個舉動為其
      全部犯罪行為之一部，且客觀上亦係在密切之時地實施，
      則在刑法評價上，視為數個舉動之接續施行，而包括以一
      行為予以評價，較為合理，是應屬法律概念之一行為，而
      成立接續犯，只論以一個恐嚇危害安全罪。公訴人起訴書
      雖未敘及被告於99年2月11日上午11時35分許，以其持用
      之門號0000000000號行動電話，傳送內容為：「你就不要
      一個人跑來跑去，被並〈註：應為碰字之誤〉到會很好看
      的」等語之簡訊至告訴人廖郁晴持用之門號0000000000號
      行動電話所為之恐嚇犯行（參見100年度偵字第3992號卷
      第24頁之行動電話簡訊翻拍照片內容），然此部分與起訴
      書所載被告於99年2月11日晚上11時25分許、同年月13日
      上午8時26分許、同年月14日晚上9時53分許，以其持用之
      門號0000000000號行動電話，接續傳送內容為：「不錯嗎
      ?全員到場嗎?我跟你說你只能防一時不能防一輩子的，你
      最好保重點別到時候被我怎麼玩都不知道哦!」、「七早
      八早就出去賺錢，你只要不讓我碰到一次我保證一定要你
      好看的?」、「機車打算不要了嗎?P.S最好不要孤單一個
      人...」等之簡訊至廖郁晴持用之門號0000000000號行動
      電話而為恐嚇之行為間，具有接續犯之實質上一罪關係而
      為起訴效力所及，本院自應併予審理。原審判決認被告所
      為恐嚇危害安全犯行之事證明確，予以論罪科刑，固非無
      見，惟查：１、被告於99年2月11日上午11時35分許，以
      其持用之門號0000000000號行動電話，傳送內容為：「你
      就不要一個人跑來跑去，被並〈註：應為碰字之誤〉到會
      很好看的」等語之簡訊至告訴人廖郁晴持用之門號000000
      0000號行動電話（參見100年度偵字第3992號卷第24頁之
      行動電話簡訊翻拍照片內容），被告此部分所為之恐嚇危
      害安全犯行，因與起訴書所載之其餘恐嚇危害安全行為間
      具有接續犯之實質上一罪關係，應為起訴效力所及，原審
      判決未併予審理，尚有未合。２、又被告為告訴人廖郁晴
      之前夫（其2人於96年8月9日離婚，有「全戶戶籍資料查
      詢結果」1份，見警卷第23、24頁）在卷可考，被告與告
      訴人廖郁晴間具有家庭暴力防治法第3條第1款所定之前配
      偶關係，且被告對告訴人廖郁晴所犯刑法第305條之恐嚇
      危害安全罪，並屬家庭暴力防治法第2條第2款所定之家庭
      暴力罪；原審判決於其犯罪事實欄未併為敘明被告與告訴
      人廖郁晴間具有家庭暴力防治法第3條第1款所定之前配偶
      關係，且於其理由欄論罪時疏未說明被告對告訴人廖郁晴
      所犯刑法第305條之恐嚇危害安全罪，並屬家庭暴力防治
      法第2條第2款所定之家庭暴力罪，稍有未當。檢察官上訴
      意旨未指摘原審判決有前開疏未併為審理之部分，徒以原
      審判決已審酌為被告恐嚇危害安全犯行量刑基礎之被告犯
      罪手段、尚未與告訴人廖郁晴達成和解之態度，指摘原審
      判決量刑過輕，尚無理由；惟原審判決既有上揭瑕疵，即
      屬無可維持，自應由本院予以撤銷改判。爰審酌被告之素
      行、犯罪之動機、目的、國小畢業之智識程度、家庭經濟
      小康之生活狀況（以2項參見警卷第5頁之被告警詢筆錄「
      受詢問人」欄所載）、犯罪時未受刺激、不思以理性方式
      及法律途徑解決其與告訴人廖郁晴友人間債務問題，竟以
      其持用之前揭行動電話發送加害告訴人廖郁晴生命、身體
      、財產之簡訊至告訴人廖郁晴上開行動電話，恫嚇告訴人
      廖郁晴，使告訴人廖郁晴心生畏懼，致生危害於告訴人廖
      郁晴之安全及被告犯罪後之態度等一切情狀，量處如主文
      第二項所示之刑，並諭知易科罰金之折算標準，以資懲儆
      。
三、無罪部分：
（一）公訴意旨另略以：被告賴建亨基於毀損他人物品之犯意，
      於99年3月19日晚上8時53分許，駕駛某不詳車牌號碼之白
      色喜美轎車，前往臺中縣大里市（現改制為臺中市○里區
      ○○○路163號旁告訴人廖郁晴經營之檳榔攤，衝撞分別
      由告訴人廖郁晴及告訴人吳明育所使用，並均停放在上址
      前之車牌號碼012-ELE號及JQH-020號重型機車，致告訴人
      廖郁晴所使用之前揭機車受有左後方方向燈破損及變速器
      變形損壞，並造成告訴人吳明育所使用前揭機車之前車燈
      及前、後外殼損壞，因認被告涉有刑法354條之毀棄損壞
      罪嫌云云。
（二）按犯罪事實應依證據認定之，無證據不得認定犯罪事實；
      不能證明被告犯罪者，應諭知無罪之判決，刑事訴訟法第
      154條第2項、第301條第1項分別定有明文。又認定不利於
      被告之事實，須依積極證據，苟積極證據不足為不利於被
      告事實之認定時，即應為有利於被告之認定，更不必有何
      有利之證據；認定犯罪事實所憑之證據，雖不以直接證據
      為限，間接證據亦包括在內，然而無論直接或間接證據，
      其為訴訟上之證明，須於通常一般之人均不致有所懷疑，
      而得確信為真實之程度者，始得據為有罪之認定，若其關
      於被告是否犯罪之證明未能達此程度，而有合理性懷疑之
      存在，致使無從形成有罪之確信，根據「罪證有疑，利於
      被告」之證據法則，即不得遽為不利於被告之認定。再事
      實之認定，應憑證據，如未能發現相當證據，或證據不足
      以證明，自不能以推測或擬制之方法，以為裁判之基礎（
      最高法院分別著有30年上字第816號、76年台上字第4986
      號、40年台上字第86號判例可資參照）。另按告訴人就被
      害經過所為之陳述，其目的在於使被告受刑事訴追處罰，
      與被告處於絕對相反之立場，是告訴人縱立於證人地位具
      結而為陳述，其供述證據之證明力仍較與被告無利害關係
      之一般證人之陳述為薄弱。從而，告訴人就被害經過之陳
      述，除須無瑕疵可指，且須就其他方面調查又與事實相符
      ，亦即仍應調查其他補強證據以擔保其陳述確有相當之真
      實性，始得採為論罪科刑之依據（最高法院98年度台上字
      第7056號判決意旨參照）。又認定犯罪事實應依證據，為
      刑事訴訟法所明定，故被告否認犯罪事實所持之辯解，縱
      屬不能成立，仍非有積極證據足以證明其犯罪行為，不能
      遽為有罪之認定，此最高法院30年上字第1831號亦著有判
      例。而檢察官就被告犯罪事實，應負舉證責任，並指出證
      明之方法，刑事訴訟法第161條第1項定有明文，因此，檢
      察官對於起訴之犯罪事實，應負提出證據及說服之實質舉
      證責任。倘其所提出之證據，不足為被告有罪之積極證明
      ，或其指出證明之方法，無從說服法院以形成被告有罪之
      心證，基於無罪推定之原則，自應為被告無罪判決之諭知
      （最高法院92年台上字第128號判例參照）。
（三）公訴人認被告涉犯刑法第354條之毀棄損壞罪嫌，無非係
      以證人即告訴人廖郁晴、吳明育之指訴、證人即被告與告
      訴人廖郁晴所生之子賴暐爵之證述、被告上開恐嚇危害犯
      行傳送內容為「機車打算不要了嗎?P.S最好不要孤單一個
      人...」之簡訊、告訴人廖郁晴、吳明育前揭機車遭衝撞
      後之照片等證據為其主要論據。惟訊據被告堅詞否認有何
      上開毀棄損壞犯行，辯稱：伊未於99年3月19日駕車衝撞
      告訴人廖郁晴、吳明育之機車等語。經查：
   1、證人即告訴人廖郁晴於警詢時指稱：伊使用的車牌號碼
      012-ELE號重型機車，於99年3月19日晚上8時53分左右，
      在臺中縣大里市○○路163號旁檳榔攤前，遭穿黑色衣服
      的被告駕駛1輛白色喜美自小客車衝撞。當時，伊在檳榔
      攤發現該車接近，伊以為是客人，就走到店門口，然後就
      親眼看到駕車往伊店門口衝撞，撞到伊使用的上開機車，
      及店內客人所使用的車牌號碼JQH-020號重型機車，造成
      伊的機車左後方方向燈破損及變速器變形。因為該車的車
      牌以「黑色膠帶」粘貼遮掩，伊無法看到車號，車上只有
      被告，無其他人等語（見警卷第10頁）。後於偵查中指稱
      ：伊於99年3月19日晚上8、9點左右，在檳榔攤內包檳榔
      時，吳明育剛停好機車走進檳榔攤內，伊看到1部白色的
      喜美轎車慢慢開往檳榔攤，伊以為是客人，走到門口時，
      該車就先倒車量好距離，再用車頭加速衝撞伊的機車方向
      ，伊的機車再撞到吳明育的機車，因為車牌遭「米色膠帶
      」貼住，伊不知道車牌號碼，伊確定開車的人是被告，因
      為該車的隔熱紙顏色沒有很深，伊可以直接看到車內駕駛
      的長相，而伊與被告在一起很久了，被告的臉伊一看就知
      道是他，且「開車的人沒有戴口罩」，也沒有蒙面等語（
      見99年度偵字第13230號卷第32頁至第33頁）。繼而於原
      審審理時到庭結證稱：伊的檳榔攤是在臺中市○里區○○
      路上，99年3月19日晚上約9點，有1輛白色轎車停在成功
      路163號前，慢慢往伊的檳榔攤方向開過來，看到伊走出
      檳榔攤後，該車先倒車再往前衝撞，撞到伊的機車及吳明
      育的機車，伊跑到車子前面要攔車，發現車子還要往前，
      伊就跑到後面要記車號，但車牌被膠帶黏住，伊有看到車
      內的人，伊確定是被告，因為伊與其自921地震那年認識
      ，伊清楚記得被告的特徵，開車的人穿1件黑色的衣服，
      理平頭，臉上最大的特徵是耳朵與顴骨的特徵與被告很像
      ，當時，賴暐爵有叫一聲那是爸爸的車，那個人是爸爸等
      語（見原審卷第56頁至第57頁）。
   2、證人即告訴人吳明育於警詢中指稱：案發當時，伊在檳榔
      攤內與人聊天，聽到撞擊聲，就往店門口查看，發現1輛
      白色喜美K6型1600 C.C.轎車，往檳榔攤門口衝撞，撞倒
      伊使用的車牌號碼JQH-020號重型機車，及廖郁晴的機車
      ，造成伊的機車前車燈及前外殼破損及後車殼損壞。該汽
      車之後往成功路方向開走，車輛的前擋風玻璃有破裂，現
      場留有自小客車碎片，車輛的車牌以「黑色膠帶」貼住，
      「伊在現場聽廖郁晴說」開車的人是她的前夫，但伊現場
      看到的駕駛「有戴口罩」，頭髮染淺棕咖啡色，年約30歲
      左右，是1名男子，伊不認識廖郁晴的前夫，也沒有看到
      該駕駛的全貌，所以無法確認等語（見警卷第13頁）。嗣
      於偵查中指稱：伊於99年3月19日晚上8點多，騎機車去廖
      郁晴的檳榔攤找朋友。當時伊已經將機車停好，走進去檳
      榔攤，之後看到1輛白色喜美轎車，大概是96年K60 0型號
      ，該車先用車頭撞擊廖郁晴的機車，致廖郁晴的機車撞到
      伊的機車，伊聽到聲音跑出來後，該車即加速逃逸。伊看
      到是1名男子駕駛該車，伊不認識那名男子，那名男子有
      戴口罩。案發當時，『廖郁晴的兒子賴暐爵一直喊「爸爸
      」』，而賴暐爵的爸爸是被告，所以伊認為開車撞伊機車
      的人就是被告，伊在派出所時，警員有拿1張照片給伊指
      認，但因為照片太舊，伊跟警員說無法確定是否為開車撞
      伊機車的人。之後回到檳榔攤，廖郁晴拿被告的生活照給
      伊看，伊認定該生活照內的男子是開車的人等語（99年度
      偵字第13230號卷第33頁至第34頁）。再於原審審理時到
      庭結證稱：伊沒有近視，案發當時，伊親眼看到1輛白色
      美轎車，撞擊伊的機車與廖郁晴的機車。伊前去查看時，
      以為是喝醉酒的人撞到，開車的人之後倒檔再往前開而逃
      跑，現場有遺留一些汽車的小零件。該車的車牌用膠布貼
      起來，伊無法看清楚。當時，伊有注視駕駛者，『在庭的
      賴暐爵有喊「爸爸」』。伊看到「駕駛有戴白色布料口罩
      」，五官與賴暐爵幾乎是一模一樣，伊報案後，警察有拿
      口卡照片給伊看，伊不確定是否為被告，後來廖郁晴拿被
      告賴建亨與賴暐爵的生活照給伊看，伊才回想起伊看到駕
      駛與被告賴建亨很像等語（見原審卷第57頁至第58頁）。
   3、證人賴暐爵於偵查中證稱：伊有看到1輛汽車撞到廖郁晴
      的機車及客人的機車。因為那部汽車玻璃是黑色的，所以
      伊沒有看到開車的人是不是被告賴建亨，但因為被告賴建
      亨與廖莉玲之前有說過要撞人，而伊當時在被告賴建亨與
      廖莉玲的家中看電視，伊有聽到，所以伊認為開車的人是
      被告賴建亨等語明確（見99年度偵緝字第2536號卷第50頁
      ） 。復於原審審理時到庭證稱：(審判長問:你媽媽與叔
      叔機車被撞倒的那一天你在那裡?)檳榔攤。(審判長問:你
      有沒有親眼看到媽媽與叔叔的機車被什麼東西撞倒?)伊有
      看到白色的車子撞倒媽媽與叔叔的機車。(審判長問:你有
      看到開白色車子的人是誰?)沒有，伊只看到白色車子，沒
      有看到什麼人開的。(審判長問:你如何認定開車的人是賴
      建亨)因為賴建亨都開那種車。(審判長問:你能確定那台
      車是賴建亨的車?)那台車是廖莉玲的車。(審判長問:你如
      何知道是廖莉玲的車?)我記得那台車子裡面的東西。(審
      判長問:那台車撞到你媽媽機車的時候，你有看到當時那
      台車裡面的東西?)我沒有看到賴建亨，那台車後面沒有載
      人，伊有看到衛生紙及遮陽板，那台車當時有擺這些東西
      ，賴建亨的車也都會擺這些東西等語（見原審卷第59頁）
      。
   4、證人即告訴人廖郁晴、吳明育固證稱其等之機車在大里區
      ○○路檳榔攤前遭人駕駛白色喜美轎車撞擊等語，然本案
      承辦員警於99年3月19日晚上10時10分受理告訴人廖郁晴
      之報案後，調閱成功路與塗城路口監視器(東西向)及瑞城
      一街監視器(北向南)，均未發現告訴人廖郁晴所指上開特
      徵之自用小客車等情，有員警職務報告書1份附卷可稽(見
      警卷第3頁)。又互核並勾稽比對上開證人廖郁晴、吳明育
      及賴暐爵前後指訴及證述可知：(1)證人賴暐爵於案發當
      時，並未看到該輛白色自小客車之駕駛者為何人，係因曾
      聽聞被告表示要撞人(依前所述，被告恐嚇告訴人廖郁晴
      之內容，並未有要開車撞人情事)，及因該輛白色自用小
      客車之車種及車內擺放之衛生紙、遮陽板等物品，恰與被
      告曾經駕駛之汽車車種及被告於車內擺放之物品相同，而
      認定駕駛人為被告。惟衡情白色喜美轎車於市面上甚為常
      見，且衛生紙、遮陽板亦為一般駕駛人於車內常擺放之物
      品，證人賴暐爵既未目擊何人駕駛該輛白色自小客車，係
      以車種及車內物品，主觀臆測駕駛人為被告，則尚難以證
      人賴暐爵上開證述，遽認該輛白色自小客車為被告所駕駛
      。(2)證人即告訴人廖郁晴於警詢、偵查中及本院審理時
      ，固一再陳述親眼目睹開車者為被告一情，惟證人廖郁晴
      指訴駕駛人未戴口罩、蒙面一節，核與證人吳明育陳稱：
      駕駛人有戴口罩一節顯不相符，而依證人廖郁晴、吳明育
      所述，上開自用小客車之車牌號碼，因以膠帶黏貼(見告
      訴人廖郁晴警詢時證述以黑色膠帶、偵查時改以米色膠帶
      ，告訴人吳明育證述為黑色膠帶)，致無法辨認牌號。顯
      見行為人刻意遮掩得追查其身分下落之線索，則其既已費
      力遮蔽車牌號碼，衡情，其對於容貌是否曝露亦應有所設
      想，並事先防備，故其以口罩遮掩容貌之可能性較高，堪
      認證人吳明育陳稱駕駛者有戴口罩一情，應較可採信。因
      此，告訴人廖郁晴是否確有目睹駕駛人之全貌，已非無疑
      。參以證人廖郁晴於偵查中陳稱該自小客車貼有隔熱紙一
      情，雖告訴人廖郁晴陳稱隔熱紙顏色不深，可以看到車內
      ，惟證人賴暐爵證述：因為該車玻璃是黑色的，所以伊未
      看見駕駛者是否為被告等語，堪認汽車隔熱紙仍會減低他
      人自車外看見車內駕駛者形貌之清晰程度。又本案發生時
      間為晚上8、9時許，該車撞擊告訴人廖郁晴、吳明育之機
      車後，隨即逃逸等節，業據證人廖郁晴、吳明育陳述在卷
      。是以案發當時既係夜間，天色自較為昏暗，且本案發生
      過程短暫，而該車又貼有隔熱紙，告訴人廖郁晴得否看清
      車內駕駛人之容貌，實堪懷疑。另告訴人廖郁晴固提出前
      揭檳榔攤周遭照片7張(見99年度偵緝字第2536號卷第53頁
      至第55頁)，證明檳榔攤門口裝有日光燈，且週遭有路燈
      ，光線充足，其可以看清自小客車之駕駛一情。然觀諸上
      開照片，僅顯示拍攝日期為100年1月16日，並未有確切之
      「時、分」，且非本案發生當時之照片，尚難以此即推論
      告訴人廖郁晴案發當天清楚看見車內駕駛人之全貌，而為
      不利於被告之認定。是告訴人廖郁晴上開指訴及證述，仍
      有值得懷疑之處，自難遽採。(3)證人吳明育雖亦指稱：
      係被告駕車衝撞伊的機車、廖郁晴之機車一情。惟人類記
      憶經驗之方式和相機、攝影機等影象儲存科技產品不同，
      人類記憶之形成會由經驗中萃取關鍵元素加以儲存，然後
      再造或重建這些經驗，而不是照單全收；有時在重建過程
      中，甚至會加入自己的感受、信念，甚至事後才獲知之資
      訊。換言之，一般人可能會以事件發生後之情緒或知識，
      來扭曲對事情的記憶。細繹證人吳明育於警詢時先陳稱:
      伊在現場「聽廖郁晴說」開車的人是她的前夫，但伊現場
      看到的駕駛有戴口罩，頭髮染淺棕咖啡色，年約30歲左右
      ，是1名男子，伊不認識廖郁晴的前夫，也沒有看到該駕
      駛的全貌，所以無法確認等語。嗣於偵查中陳稱：案發當
      時，『賴暐爵一直喊「爸爸」』，而賴暐爵的爸爸是被告
      ，所以伊認為開車撞伊機車的人就是被告。伊在派出所時
      ，警員有1張照片給伊指認，但因為照片太舊，伊跟警員
      說無法確定是否為開車撞伊機車的人。之後回到檳榔攤，
      廖郁晴拿被告的生活照給伊看，伊認定該生活照內的男子
      是開車的人等語。繼而於原審審理時證稱:伊看到駕駛有
      戴白色布料口罩，五官與到庭的賴暐爵幾乎是一模一樣，
      伊報案後，警察有拿口卡照片給伊看，伊不確定是否為被
      告，後來廖郁晴拿被告與賴暐爵的生活照給伊看，伊才回
      想起伊看到駕駛與被告很像等語。可見證人吳明育所目擊
      之駕駛人有戴口罩，且於警詢時已陳稱未目擊該名駕駛者
      之全貌，並僅能指出該名駕駛者之特徵為年約30歲，頭髮
      染棕咖啡色等對人外貌之籠統印象，未指述任何臉部特徵
      ，且遍閱本案警詢、偵查卷宗，亦無告訴人吳明育所稱之
      被告生活照片在卷。則其如何以告訴人廖郁晴所提供之被
      告的生活照確認當時之駕駛人為被告，已堪質疑。又其於
      原審證述：伊看到駕駛人之五官，與到庭的賴暐爵幾乎是
      一模一樣等情，顯與其在警詢所述未看到該駕駛者之全貌
      一節不符，益值懷疑。而其自案發後，於現場即聽聞告訴
      人廖郁晴表示開車者為被告，又聽到賴暐爵喊爸爸，是其
      記憶顯已受到告訴人廖郁晴、證人賴暐爵之影響，不免有
      先入為主之印象。然證人賴暐爵並未目擊駕駛者，而告訴
      人廖郁晴是否確實清楚看見車內駕駛人為被告，亦值懷疑
      ，均如前述。又依告訴人吳明育所述，告訴人廖郁晴係直
      接拿被告之生活照予其觀看指認，告訴人吳明育之記憶既
      已受到告訴人廖郁晴、賴暐爵之影響，告訴人廖郁晴又僅
      以單一被告照片供其觀看確認，加以其為本案受害人，亟
      欲嫌犯被繩之以法，以求得被害心理之補償，不無有附和
      告訴人廖郁晴、證人賴暐爵而認被告為駕駛人之可能。再
      者，其於係於夜間目擊該名駕駛人，且過程短暫，其之前
      並不認識被告，無長時間觀察交談機會，依其對該名駕駛
      人短暫目擊所生之一般粗略印象，能否毫無錯誤指證被告
      即為本案行為人，殊有可疑。準此，告訴人吳明育上開指
      訴及證述，亦難以遽採。從而，上開告訴人廖郁晴、吳明
      育之指證，仍有合理懷疑存在，不無錯認之可能，尚難遽
      信。而證人賴暐爵並未目擊上開車輛之駕駛人，自不得以
      此遽為不利於被告之認定。
   5、公訴人另以被告於於99年2月14日晚上9時53分許，以其持
      用之門號0000000000號行動電話，傳送內容為「機車打算
      不要了嗎?P.S最好不要孤單一個人...」等語之簡訊，至
      告訴人廖郁晴所持用之門號0000000000號行動電話，而認
      被告確有毀損告訴人廖郁晴機車之動機。惟查，被告業已
      供稱：伊傳該簡訊確實是要恐嚇廖郁晴，因為伊要求廖郁
      晴的朋友還伊錢，若不還伊錢，伊打算要將廖郁晴的機車
      偷走等語(見99年度偵緝字第2536號卷第61頁)。公訴人徒
      以前揭簡訊內容，推論被告有毀損告訴人廖郁晴機車之動
      機，逕認係被告駕車撞擊告訴人廖郁晴、吳明育之機車云
      云，顯為臆測之詞，實屬率斷。
   6、而卷附之刑案現場測繪圖1張、告訴人廖郁晴、吳明育之機
      車遭衝撞後之照片8張及員警事後補拍碎片照片2張等件(
      見警卷第21頁至第22頁、99年度核退字第853號卷第23頁
      )，僅能證明告訴人廖郁晴、吳明育之機車遭毀損之情形
      ，尚無法證明係被告所為，亦不得據以作為被告是否為本
      案毀損行為人之補強證據。
   7、證人廖莉玲於偵查中證述其之前所使用之白色喜美轎車，
      出借予洪士育一情，核與證人洪士育證稱：伊於99年6、7
      月與廖莉玲交往，交往期間，伊與廖莉玲一起出入，有看
      過廖莉玲駕駛白色喜美轎車，伊於99年7、8月與廖莉玲分
      手，分手後未曾向廖莉玲借過汽車等語不符，堪認證人廖
      莉玲並未將白色喜美轎車出借予洪士育。惟此僅係被告於
      偵查中所辯:廖莉玲所有之白色喜美轎車已於99年9月中旬
      售予中古車商云云，不足採信，非即有積極證據足以證明
      被告有為本案毀損犯行。況遍查本案相關事證，亦無任何
      證據得認告訴人廖郁晴、吳明育之機車係遭廖莉玲所有之
      白色喜美轎車撞擊毀損，則即使廖莉玲仍擁有1輛白色喜
      美轎車，亦不得以此推論被告為本案毀損之行為人。
   8、證人陳隆杰固於警詢陳稱：99年3月19日晚上6時許，被告
      騎機車搭載廖莉玲，到伊在臺中縣大里市○○○街14號住
      處喝酒、烤肉，其2人約於99年3月20日凌晨1時許離開等
      語(見警卷第16頁)；並於原審到庭證稱：99年3月19日被
      告與其太太騎機車，至伊家中喝酒、烤肉，約於晚上10點
      離去，其太太沒有喝酒，被告與伊有喝酒，都醉了等語。
      惟證人陳隆杰於檢察官行反詰問時另證稱：被告於99年5
      月19日有到伊家中喝酒、烤肉，當時喝啤酒、高粱酒，之
      後是被告的太太載其回去的，99年3月19日被告在伊家中
      喝啤酒、保力達，當時，沒有喝很多，只有稍微喝一下、
      聊天，之後被告就離開了，伊不知道被告幾點離開等語。
      然證人陳隆杰自99年4月15日起至99年9月14日止因公共危
      險案件，在臺中監獄執行一情，有證人陳隆杰之臺灣高等
      法院在監在押全國紀錄表可稽(見本院卷第28頁)，堪認證
      人陳隆杰不可能於99年5月19日與被告一同於其家中喝酒
      、烤肉，惟其於檢察官詰問時卻未經思索即予回答，則證
      人陳隆杰證述被告至其住處飲酒之時點，是否係其正確記
      憶，已值懷疑。佐以證人陳隆杰於原審法院審判長依職權
      訊問時證稱：99年4月9日至警局製作筆錄時，是被告叫伊
      去作證，伊當時雖跟警察表示被告於99年3月19日到伊住
      處喝酒、烤肉。實際上，伊對日期不清楚，只知道被告與
      其太太曾到伊家中喝酒、烤肉，但無法確定是否為99年3
      月19日。是被告說到伊家中烤肉的時間是99年3月19日，
      伊才跟警察說日期是99年3月19日，製作筆錄當天，是被
      告帶伊去警局作證等語(見原審卷第55頁)。可見證人陳隆
      杰根本無法確定被告於99年3月19日是否有至其住處喝酒
      、烤肉，係因被告告知，始依被告所述，而證稱被告於99
      年3月19日有至其住處喝酒、烤肉一節，準此，證人陳隆
      杰上開證述，委無可採。而證人陳隆杰之證述固難以採信
      ，然此僅能證明被告前揭所為於案發時確在陳隆杰家中飲
      喝、烤肉之辯解，不足採取，惟尚難遽以此反向推論被告
      即為本案毀損之行為人。
   9、綜上所述，本件公訴人所舉之證據，均未達通常一般人不
      致有所懷疑，而得以確信其為真實之程度。此外，本院復
      查無其他積極證據足資證明被告有何公訴意旨所指涉犯毀
      棄損壞犯行，揆諸前揭法條及判例意旨說明，本件既查無
      積極證據足認告訴人廖郁晴、吳明育之機車確為被告駕車
      撞擊毀損，自不得僅憑被告所辯或有不實，遽為不利被告
      犯罪事實之認定。原審以不能證明被告犯有此部分之毀棄
      損壞罪，而依刑事訴訟法第301條第1項規定諭知無罪之判
      決，經核認事用法，並無不合，檢察官猶引用前開事證執
      為應諭知被告有罪之理由而提起上訴，為無理由，應予駁
      回。
據上論斷，應依刑事訴訟法第368條、第369條第1項前段、第364
條、第299條第1項前段，刑法第305條、第41條第1項前段，刑法
施行法第1條之1第1項、第2項前段，判決如主文。
本案經檢察官李慶義到庭執行職務。
中    華    民    國   100    年    10    月    26    日
            刑事第八庭  審判長法  官  廖  柏  基
                              法  官  梁  堯  銘
                              法  官  李  雅  俐
以上正本證明與原本無異。
不得上訴。
                              書記官  陳  志  德
中    華    民    國   100    年    10    月    26    日
附錄論罪科刑法條：
刑法第305條：
以加害生命、身體、自由、名譽、財產之事，恐嚇他人致生危害
於安全者，處2年以下有期徒刑、拘役或3百元以下罰金。